【裁判字號】    98,訴,1072
【裁判日期】    980731
【裁判案由】    侵權行為損害賠償
【裁判全文】
臺灣高雄地方法院民事判決              98年度訴字第1072號
原      告  戊○○
訴訟代理人  丁○○
原      告  丙○○○
訴訟代理人  乙○○
被      告  甲○○
訴訟代理人  江大寧律師
上列當事人間侵權行為損害賠償事件，經本院於民國98年7月20
日言詞辯論終結，判決如下：
    主      文
被告應給付原告戊○○、丙○○○各新臺幣貳萬貳仟柒佰玖拾玖
元、新臺幣壹拾伍萬貳仟陸佰捌拾元，及均自民國九十七年九月
十八日起至清償日止，按年息百分之五計算之利息。
原告其餘之訴駁回。
訴訟費用由被告負擔五十分之十一，餘由原告負擔。
本判決關於原告勝訴部分得假執行。但被告如以新臺幣壹拾柒萬
伍仟肆佰柒拾玖元為原告預供擔保，得免為假執行。
原告其餘假執行之聲請駁回。
    事實及理由
一、原告主張：被告於民國96年5 月27日晚間7 時15分許，駕駛
    車牌號碼S6-5856 號自小客車，沿高雄市前鎮區○○○路由
    南向北行駛，途經中山三路與時代大道交岔路口（205 兵工
    廠前）時，適原告戊○○騎乘車號ZBF-805 號輕型機車後載
    原告丙○○○，亦在該路口待轉欲由東向西往時代大道方向
    行駛，被告竟疏未注意車前狀況，隨時採取必要之安全措施
    ，於通過該路口時，撞及當時伊等騎乘之機車，致伊等人車
    倒地，戊○○因而受有頭部外傷併四肢挫擦傷之傷害，丙○
    ○○因而受有左脛骨及腓骨閉鎖性骨折之傷害；戊○○因而
    支出醫療費用新臺幣（下同）5 萬元（含國術館推拿及醫院
    自付額等費用）、交通費2 萬元，丙○○○因而支出醫療費
    用1 萬元（含國術館推拿及醫院自付額等費用）、交通費15
    ,000 元 、看護費用135,000 元，又伊等因本件車禍事故，
    身心受有極大之痛苦，爰各請求精神慰藉金15萬元、40萬元
    ，總計戊○○請求22萬元、丙○○○請求56萬元等語。爰本
    於侵權行為之法律關係，提起本訴。並聲明求為判決：（一
    ）被告應各給付原告戊○○220,000 元、丙○○○560,000
    元及均自起訴狀繕本送達翌日即97年9 月18日起至清償日止
    ，按年息5%計算之利息。（二）願供擔保請准宣告假執行。
二、被告則以：本件車禍之發生係因原告闖紅燈所致，伊就本件
    車禍事故之發生並無過失，又伊縱有過失，原告亦與有過失
    ，是伊自得主張過失相抵，再原告已有領得強制汽車責任保
    險金，是就其等所受之損害已有填補等語，資為抗辯。並聲
    明求為判決：（一）原告之訴駁回。（二）如受不利判決，
    願供擔保請准宣告免為假執行。
三、兩造不爭執之事項：
（一）被告於96年5 月27日晚間7 時15分許，駕駛車牌號碼S6-5
      856 號自小客車，沿高雄市前鎮區○○○路由南向北行駛
      ，途經中山三路與時代大道交岔路口（205 兵工廠前）時
      ，適原告戊○○騎乘車號ZBF-805 號輕型機車後搭載原告
      丙○○○，亦在該路口待轉欲由東向西往時代大道方向行
      駛，被告於通過該路口時，與當時原告騎乘之機車擦撞，
      致原告人車倒地，戊○○因而受有頭部外傷併四肢挫擦傷
      之傷害，丙○○○因而受有左脛骨及腓骨閉鎖性骨折之傷
      害。
（二）被告因犯過失傷害罪，經台灣高雄地方法院檢察署以96年
      度偵字第33649 號起訴書提起公訴，經本院刑事庭以97年
      度審交簡字第597 號判處被告有期徒刑2 月，如易科罰金
      ，以新台幣1,000 元折算1 日。被告不服提起上訴，經本
      院以98年度交簡上字第70號判決駁回其上訴確定。
（三）原告戊○○、丙○○○分別已請領強制汽車責任保險金9,
      791 元、76,820元。
四、本件兩造爭執之處在於：（一）被告就本件事故之發生有無
    過失？原告是否與有過失？（二）原告得請求之金額為若干
    ？
（一）被告就本件事故之發生有無過失？原告是否與有過失？
    1.被告於上揭時間駕駛上開自小客車，沿高雄市前鎮區○○
      ○路內側第二線快車道由南向北直行，進入中山三路與時
      代大道交叉路口（聯勤205 兵工廠前）時，所駕自小客車
      與原告戊○○所騎乘自聯勤205 兵工廠前之機車待轉區起
      步，沿時代大道東向西方向進入路口之上開輕機車，發生
      擦撞，機車後座乘客即原告丙○○○因而受有左脛骨及腓
      骨閉鎖性骨折之傷害、戊○○則受有頭部外傷併四肢挫擦
      傷之傷害等情，業據被告坦承不諱（他字卷第13頁、偵卷
      第8 頁、審交簡卷第34頁、交簡上卷第88、90頁）。且經
      證人即告訴人戊○○於警詢及本院審理中（他字卷第14頁
      、交簡上卷第68-70 頁）、丙○○○於本院刑事案件審理
      中（交簡上卷第77、79頁），分別證述明確。並有高雄市
      政府警察局交通大隊96年10月23日高市警交五字第096002
      3658號函檢送道路交通事故現場圖、調查報告表（一）、
      調查報告表（二）、談話紀錄表各1 份、現場採證照片共
      9 幀（他字卷第9- 19 頁）、被告於偵查及審理中提出其
      96年5 月28日所拍攝上開自小客車之車損照片共6 幀（偵
      卷第13-14 頁、審交簡卷第22頁、簡上卷第37頁），及邱
      外科醫院出具之診斷證明書2 份（他字卷第5-6 頁）在卷
      可稽。此部分之事實自堪認定。
    2.被告於警詢中（96年5 月27日19時33分於事故現場談話紀
      錄）已供稱：「我駕車行駛中山三路南向北的外側快車道
      直行，到時代大道路口有一輕機車ZBF －805 號由中山三
      路沿兵工廠門口東向西直行要穿越中山三路，該車左前側
      與我車右前角撞及而發生事故」等語，有高雄市政府警察
      局交通大隊交通事故談話紀錄表1 份在卷為憑（他字卷第
      13頁）。除依上開道路交通事故現場圖及現場採證照片所
      示（他字卷第10 、15 、18、19頁），被告行駛之車道應
      係中山三路南向北之內側第二快車道外，依被告上開談話
      紀錄之供述，事故當時二車碰撞位置，係車號ZBF －805
      號輕機車之「左前側」與其所駕自小客車之「右前角」。
      戊○○雖於刑事案件審理中證稱：伊於撞擊後隨即暈倒，
      不知二車碰撞部位為何等語（交簡上卷第73頁）；惟丙○
      ○○則於刑事案件審理中證稱：「（當時汽車撞到你們機
      車的何處？）前輪」、「（那你的腳跨在機車的哪裡？）
      機車上有兩個腳踏架，我的腳踏在那裡」、「（那為何你
      的腳會被撞斷？）連機車旁邊也有撞到，所以我的腳才會
      被撞斷，然後是汽車的前燈撞到我，撞到我之後我就坐到
      汽車前燈上面，然後機車傾倒，戊○○摔了出去」等語（
      交簡上卷第79頁）。參諸上開診斷證明書之記載（他字卷
      第6 頁），蔡王邱琴之傷勢係「左脛骨及腓骨閉鎖性骨折
      」，則蔡王邱琴左小腿內部2 根主要支撐直立之脛骨及腓
      骨竟同時骨折，顯係受外力自小腿位置橫向撞擊所致。另
      觀諸員警現場拍攝車號ZBF －805 號輕機車之車損照片（
      他字卷第15 - 16 頁），上開機車於事故後向右側倒地，
      其左側車身前半部自前斜板向後延伸至腳踏板中段，均有
      明顯撞擊痕，斜板與腳踏板連結處則有破損，然而車頭自
      最前端之前輪蓋、前斜板所裝設之置物籃、迄前車燈則均
      無任何破損或刮痕，顯見機車前端並未發生任何碰撞，僅
      有機車左側車身前半部及後座乘客丙○○○之左小腿遭受
      撞擊，以致丙○○○脛骨及腓骨因遭撞擊而同時骨折，機
      車則因左側遭撞擊而向右倒地無疑。又觀諸員警拍攝及被
      告提出車號S6－5856號自小客車之車損照片（他字卷第17
      -18 頁、偵卷第13-14 頁、審交簡卷第22頁、交簡上卷第
      37頁），其右前角保險桿有明顯刮痕，並殘留與車號ZBF
      －805 號輕機車之車身相同之紅色刮漆（他字卷第17頁下
      方、第18頁上方、偵卷第14頁、審交簡卷第22頁、交簡上
      卷第37頁），位於汽車正面右下角霧燈下方之保險桿下緣
      有一處明顯凹陷（偵卷第14頁、審交簡卷第22頁上方、交
      簡上卷第37頁），右前方向燈罩破損、燈罩上方及右前輪
      上方之葉子板各有一處凹陷、右側照後鏡折斷。經與上開
      車號ZBF －805 號輕機車之車損照片比對，參以二車高度
      及行進方向，均足見事故當時係自小客車之右前角撞擊輕
      機車左側車身前半部，及後座乘客丙○○○之左小腿，並
      致丙○○○因撞擊之反作用力，而自機車後座彈向自小客
      車右側車身，撞凹葉子板並折斷右照後鏡甚明。被告所辯
      事故當時係遭機車自汽車右側撞擊右前車燈、右側葉子板
      及右側照後鏡云云，與機車受碰撞面之高度顯然不合，自
      無可採。本件事故係因被告所駕自小客車撞擊戊○○所騎
      機車等情，已堪認定。
    3.被告雖一再辯稱係戊○○騎乘機車闖紅燈導致二車碰撞，
      並聲請傳訊證人即被告之夫吳欽霖到庭證稱被告駕駛自小
      客車進入上開路口時之號誌確為綠燈等語（審交簡卷第35
      頁），被告復提出事後至現場拍攝上開路口交通號誌時相
      變化之錄影光碟以供調查（附於交簡上卷第101 頁證物袋
      內）。經本院當庭勘驗上開錄影光碟內容，結果略以：1.
      影像檔案名稱為「中山三路南向北綠燈75秒」。2.錄影畫
      面係由南往北拍攝中山三路與時代大道路口之紅綠燈轉換
      情形，惟畫面範圍未能顯示中山三路北往南之號誌燈桿。
      3.中山三路南往北方向之（內側二線快車道與外側快、慢
      車道間）分隔島，兩側各設置有紅綠燈號誌燈桿，綠燈甫
      啟動時，兩燈桿之燈號相同（均為綠燈），經一段時間後
      （秒數於畫面中無法確定），左側燈桿（內側二線快車道
      ）增加顯示一個左轉綠燈號誌，右側燈桿（外側快、慢車
      道）原綠燈號誌不變；此時由畫面觀察，中山三路北往南
      之車輛有停止行進之情形。其後，中山三路南往北方向之
      燈號（左右二支燈桿）均轉為紅燈，時代大道雙向均有車
      輛行進（畫面範圍未能顯示時代大道之燈號）等情，製有
      勘驗筆錄1 份在卷可參（交簡上卷第83頁）。原告於刑事
      審理中雖均陳稱：不知中山三路南往北方向之交通號誌有
      左轉綠燈之時相等語，惟均一致陳稱：伊二人自聯勤205
      兵工廠前之機車待轉區起步時，係親眼看見時代大道東往
      西方向之交通號誌為綠燈，並聽聞指揮交通之哨音催促時
      代大道東往西方向之車輛迅速通行（交簡上卷第75、77頁
      ），否認有何闖紅燈之違規。而被告空言指摘戊○○騎乘
      機車闖紅燈，惟所提出之上開錄影光碟僅能證明中山三路
      南往北內側二線快車道之燈號確有左轉燈號時相，斯時中
      山三路北往南方向之燈號為紅燈而已，而證人吳欽霖為被
      告之夫，其證言依常情非無迴護被告之虞，又與原告證述
      相左，難以遽信。是被告所辯戊○○應係見中山三路北往
      南方向之燈號為紅燈，誤判時代大道東往西方向之燈號已
      為綠燈，因而誤闖紅燈云云，仍屬臆測而無實據，尚不足
      為其有利之認定。況被告於偵查中自行向高雄市政府交通
      局車輛行車事故鑑定委員會申請鑑定本件肇事責任，經該
      委員會復稱：本案之發生，就兩車行向、路線與號誌運轉
      時序而言，肇事時僅能一方綠燈，惟肇事雙方於應警詢筆
      錄均稱：「綠燈」行駛，雙方號誌各執一詞，又無其他佐
      證，本會未便遽作鑑定等語，有上開委員會96年9 月29日
      高市車鑑字第0960003449號函在卷可考（偵卷第12頁），
      是本件即無佐證足認戊○○有何騎乘機車闖紅燈之違規而
      與有過失。
    4.另經本院依職權向高雄市政府警察局交通警察大隊函詢
      本件事故路口有無設置監視照相系統，並請協助派員至本
      件事故現場，測量二車碰撞地點與其各自進入路口之相關
      距離，及依二車行向，實際觀測各自進入路口時之視線，
      拍攝照片供參，復稱：該路口自動照相設備已於95年12月
      20日即停止拍攝取締。而中山三路東側路緣至西側路緣距
      離約45公尺；中山三路南側停止線至北側停止線距離約47
      .2 公 尺。又依自小客車事故發生後之終止位置，車尾距
      離中山三路南側停止線約27.6公尺；依機車倒地刮地痕至
      東側路緣約14公尺，並檢送攝自中山三路南往北停止線之
      車前視線、時代大道東向西機車待轉區之車前視線之照片
      ，有該大隊98年4 月16日高市警交五字第0980011272號函
      暨照片3 幀在卷為憑（交簡上卷第46-48 頁）。依上開路
      口距離及碰撞地點與二車各自進入路口之距離換算，被告
      所駕自小客車於通過中山三路南側停止線進入路口後，至
      發生碰撞時約行進27.6公尺，即通過路口約一半之距離（
      27.6÷47.2＝0.58）；戊○○騎乘之輕機車自聯勤205 兵
      工廠前之機車待轉區○○○○路口後，至發生碰撞時行進
      約14公尺，即通過路口約3 分之1 之距離（14÷45=0.3）
      。又依交通警察大隊所附上開照片（交簡上卷第47頁），
      被告所駕自小客車尚未通過中山三路南側停止線進入路口
      前，視線範圍已可清晰目視聯勤205 兵工廠前之全部車輛
      ，而無障礙物阻擋視線，則被告於進入路口前，顯可清晰
      目視戊○○所騎乘自聯勤205 兵工廠前之機車待轉區起步
      之機車。然依被告於本院刑事審理中供稱：「（你一開始
      看到告訴人機車的時候，離你的小客車有多遠？）有6 、
      7 公尺遠」等語（交簡上卷第90頁），足見被告於未通過
      中山三路南側停止線前，已可目視戊○○所騎機車之動向
      ，卻未於進入該路口時注意車前狀況，於戊○○所騎機車
      起步駛入路口時，立即減速並依情況隨時採取鳴按喇叭、
      閃示燈光、閃避甚至煞停等必要之安全措施，竟毫無所覺
      而繼續行進約20公尺後（27.6公尺減去6 、7 公尺），始
      發現戊○○所騎機車自其右前方駛來，已不及反應煞避，
      因煞車不及而以自小客車右前角撞擊輕機車之左側車身前
      半部及後座乘客丙○○○之左小腿。被告自駕車進入上開
      路口，迄發現戊○○所騎機車，其間約行進20公尺之該段
      時間內，顯有未注意車前狀況並隨時採取必要安全措施之
      情形無疑。
    5.按「汽車行駛時，駕駛人應注意車前狀況及兩車併行之間
      隔，並隨時採取必要之安全措施」，道路交通安全規則第
      94條第3 項定有明文。被告考領有汽車駕駛執照乙情，為
      上開道路交通事故調查報告表（二）第30欄「駕駛資格情
      形」所明載（他字卷第12頁），自難諉為不諳上開道路交
      通安全規則之規定，其於駕車進入上開路口時，本應善盡
      上開注意義務，注意車前狀況並隨時採取必要之安全措施
      。且依事故當時天候晴、夜間有照明、柏油路面乾燥無缺
      陷、無障礙物、視距良好，已據上開道路交通事故調查報
      告表（一）第4 、5 、10、11欄所載明（他字卷第11頁）
      ，並無不能注意之情事，竟疏未注意車前狀況，貿然駛入
      上開路口，致發現戊○○所騎機車自其右前方由東向西進
      入路口時，已不及煞避，所駕自小客車右前車角因而撞及
      戊○○所騎輕機車左側車身前半部，及後座乘客丙○○○
      之左小腿，造成丙○○○受有左脛骨及腓骨閉鎖性骨折之
      傷害；戊○○則人、車倒地，受有頭部外傷併四肢挫擦傷
      之傷害，其駕車行為自有過失，且該過失行為與原告受傷
      結果，顯有相當因果關係，應就原告之傷害結果，負全部
      過失責任。
（二）原告得請求之金額為若干？
      按「因故意或過失，不法侵害他人之權利者，負損害賠償
      責任。」、「汽車、機車或其他非依軌道行駛之動力車輛
      ，在使用中加損害於他人者，駕駛人應賠償因此所生之損
      害。」、「不法侵害他人之身體或健康者，對於被害人因
      此喪失或減少勞動能力或增加生活上之需要時，應負損害
      賠償責任。」、「不法侵害他人之身體、健康、名譽、自
      由、信用、隱私、貞操，或不法侵害其他人格法益而情節
      重大者，被害人雖非財產上之損害，亦得請求賠償相當之
      金額。」，民法第184 條第1 項前段、第191 條本文、第
      193 條第1 項、第195 條第1 項分別定有明文。本件車禍
      之發生既係因被告疏未注意車前狀況，即未注意自其右前
      方駛入路口之原告機車，致發現時閃煞不及所造成，其就
      本件車禍之發生自有過失，而原告係因本件車禍造成上開
      傷害，其所受之傷害與被告之過失行為間亦顯有相當因果
      關係，故原告依據侵權行為之法則請求被告賠償自屬有據
      ，茲就原告所得請求之損害賠償金額計算如后：
    1.醫療費用部分：
      本件原告戊○○、丙○○○於系爭事故發生後業自付醫療
      費用各為2,590 元、3 萬餘元乙節，此有醫療費用收據多
      紙附卷可參，經查該等費用均為醫療所必需，並為被告所
      不爭執，原告戊○○上開請求及丙○○○請求6,500 元（
      丙○○○就自付醫療費用及推拿費用部分，合計僅請求1
      萬元），自為法之所許。
    2.推拿費用部分：
      查原告因本件事故，戊○○因而受有頭部外傷併四肢挫擦
      傷之傷害，丙○○○因而受有左脛骨及腓骨閉鎖性骨折之
      傷害，業如前述，而丙○○○於本件事故發生未久後，業
      已支付之推拿費用為3,500 元，此有收據7 紙附卷可稽（
      本院卷第25頁），核以丙○○○之傷勢為骨傷，依一般社
      會通念，民俗療法之推拿對骨傷之治癒，有一定之療效，
      是丙○○○此部分之請求，應予准許。至戊○○所受之傷
      勢為外傷及挫擦傷，依吾人一般智識經驗，與骨傷有間，
      自無以民俗療法之推拿為治療方法之必要，況戊○○曾於
      本件事故發生前之96年5 月24日因腰椎骨脫症就診，此有
      診斷證明書乙份在卷可查（本院卷第41頁），則戊○○是
      否因此病症而須至國術館進行推拿，非無疑義，是戊○○
      此部分之請求，不應准許。
    3.看護費用部分：
      查本件原告丙○○○因上開事故而致受有前該傷害，並自
      96年5 月27日起至同年6 月8 日住院13日，而丙○○○於
      住院期間確需人照顧，出院後無需專人照顧，惟須休養及
      門診治療約4 至6 個月等情，此有重仁骨科醫院98年5 月
      7 日仁字第031 號函在卷可稽（本院卷第46頁），是依重
      仁骨科醫院所函覆丙○○○因本件車禍所受上開傷害之治
      療過程乙情觀之，足認原告於該期間尚不能全部自理其日
      常生活事務，而衡以目前全日、半日之看護行情每日各約
      為2, 000元、1,000 元，則原告請求該住院期間以每日1,
      500 元為計，增加生活上需要之看護費用19,500元，洵屬
      合理有據，依法自應予以准許。其逾此範圍之請求為無理
      由，應予駁回。
    4.交通費用部分：
      原告主張其因本件傷害支出交通費用2 萬元、1 萬5 千元
      云云，惟其所提出之單據為加油之發票及簽帳單，此尚難
      認定為原告因本件事故就醫所支出之交通費用，其此部分
      之請求，洵屬無據，不應准許。
    5.精神慰撫金部分：
      原告因被告之過失行為業致戊○○受有頭部外傷併四肢挫
      擦傷之傷害，丙○○○受有左脛骨及腓骨閉鎖性骨折之傷
      害，已如前述，則其等因此之傷勢治療及住院手術治療，
      不僅身體受有疼痛，精神自應感痛苦，是原告請求非財產
      上之損害賠償自屬有據。查原告戊○○現年71歲（26年11
      月15日生），國小畢業，現已退休，其名下有房屋1 棟；
      丙○○○現年65歲（32年9 月18日生），未受教育，名下
      並無任何不動產，而被告現年37歲（60年10月3 日生），
      係大專畢業，其名下有汽車1 輛，並無任何不動產，於95
      、96年間有所得各合計為3 萬餘元、17餘萬元等情，此為
      兩造所自陳，並有稅務電子閘門財產所得調件明細表等件
      附卷可參，爰審酌兩造教育程度、經濟狀況、社會地位、
      損害程度等一切情狀，認原告戊○○、丙○○○之請求各
      以3 萬元、20萬元較為適當，其逾此範圍外之請求尚為無
      理由。
    6.綜上，原告戊○○、丙○○○得請求被告賠償之損害金額
      ，總計各為32,590 元、229,500 元（計算式：戊○○：2
      590+ 30000＝32590 ；丙○○○：10000+19500+200000＝
      229500）。
五、末按「保險人依本法規定給付之保險金，視為加害人或被保
    險人損害賠償金額之一部分；加害人或被保險人受賠償請求
    時，得扣除之」，強制汽車責任保險法第30條定有明文。本
    件車禍發生後，原告戊○○、丙○○○已依強制汽車責任保
    險法規定各領取9,791 元、76,820元之保險金，此有蘇黎世
    產物保險股份有限公司高雄分公司98年6 月24日（98）蘇保
    高字第0014號函附卷可稽（本院卷第93頁），準此，原告自
    應從其可得向被告請求賠償之金額中予以扣除之，經依上開
    金額計算後，原告戊○○、丙○○○於本件可得請求賠償之
    金額即各為22,799元（00000-0000＝22799） 、152,680 元
    （000000-00000＝152680）。從而，本件原告依據侵權行為
    法律關係，請求被告應各給付原告戊○○、丙○○○22,799
    元、152,680 元及均自起訴狀繕本送達翌日即97年9 月18日
    起至清償日止，按年息5%計算之利息，洵屬正當，應予准許
    ，其逾此部分之請求，為無理由，應予駁回。
六、本件主文第1 項係所命給付之金額未逾50萬元之判決，依民
    事訴訟法第389 條第1 項第5 款之規定，自應依職權宣告假
    執行，而被告亦陳明願供擔保請准免為假執行之宣告，經核
    並無不合，爰酌定相當之擔保金額准許之。至原告敗訴部分
    ，其假執行之聲請，已失所附麗，併予駁回。
七、結論：本件原告之訴為一部有理由，一無理由，爰依民事訴
    訟法第79條、第389 條第1 項第5 款、第392 條，判決如主
    文。
中    華    民    國    98    年    7     月    31    日
                    民事鳳山分庭法  官  何悅芳
以上正本係照原本作成。
如不服本判決，應於送達後20日內，向本院提出上訴狀並表明上
訴理由，如於本判決宣示後送達前提起上訴者，應於判決送達後
10日內補提上訴理由書（須附繕本）。
中    華    民    國    98    年    7     月    31    日
                                書記官  陳俐嫺


司法院資訊處製作；財團法人民間司法改革基金會備份。
